臺灣臺中地方法院刑事判決　　　　　 96年度交簡上字第630號
上　訴　人　臺灣臺中地方法院檢察署檢察官
被　　　告　丙○○
上列上訴人因被告業務過失傷害案件，不服本院九十六年度交簡
字第五○號中華民國九十六年五月十五日第一審簡易判決（原聲
請簡易判決處刑案號：臺灣臺中地方法院檢察署九十六年度偵字
第五○九九號），提起上訴，本院管轄第二審之合議庭判決如下
：
    主    文
原判決撤銷。
丙○○從事業務之人，因業務上之過失傷害人，處有期徒刑肆月
，減為有期徒刑貳月，如易科罰金，以新臺幣壹仟元折算壹日。
    犯罪事實
一、丙○○係營業大客車之司機，為從事駕駛業務之人，於民國
    九十五年九月二日下午六時十五分許，駕駛車牌號碼9U-073
    號營業大客車，沿臺中市○○路往綠川東街方向行駛，欲自
    該路口迴轉雙十路，理應注意汽車迴車前，應暫停並顯示左
    轉燈光或手勢，看清無來往車輛，並注意行人通過，始得迴
    轉。而依當時情形，又無不能注意之情形，竟疏於注意及此
    ，未注意左後方車輛之行向，貿然迴轉，遂於迴車通過上開
    路口時，與甲○○所騎乘、行駛於同向內側車道之車牌號碼
    HK3-265號機車發生碰撞，致甲○○人車倒地，而受有右小
    腿壓砸傷、壞死性筋膜炎、深撕裂傷併神經血管及肌肉斷裂
    、傷口感染等傷害。丙○○於車禍事故發生後，停留現場待
    司法警察到場處理，並於司法警察尚未知悉肇事者為何人前
    ，主動坦承肇事並接受調查，而自首並接受裁判。
二、案經甲○○訴由臺灣臺中地方法院檢察署檢察官偵查起訴。
    理    由
一、上揭犯罪事實，業據被告丙○○供承不諱，核與告訴人甲○
    ○於偵查中之指訴相符，並有道路交通事故現場圖、道路交
    通事故調查報告表、現場照片，及顯示告訴人受傷情形之傷
    口照片、行政院衛生署台中醫院診斷證明書、長庚紀念醫院
    診斷證明書影本附卷可稽。按汽車迴車前，應暫停並顯示左
    轉燈光或手勢，看清無來往車輛，並注意行人通過，始得迴
    轉，道路交通安全規則第一百零六條第五款定有明文。被告
    駕駛營業大客車，於前開時地迴車時，本應注意上述規定，
    且依當時之情形，又無不能注意之情事，竟疏未注意，致與
    告訴人所騎乘之機車發生碰撞，使告訴人因而人車倒地，受
    有前開傷害，自有過失，且被告過失駕駛行為，與告訴人之
    受傷間，具有相當因果關係。本件事證明確，被告業務過失
    傷害犯行堪以認定。
二、依卷附行政院衛生署台中醫院診斷證明書、長庚紀念醫院診
    斷證明書所載內容，僅得證明告訴人因本案車禍受有右小腿
    壓砸傷、壞死性筋膜炎、深撕裂傷併神經血管及肌肉斷裂、
    傷口感染等傷害，並因而於九十五年九月二日接受右小腿脛
    後神經、腓腸動靜脈修補及肌肉縫合手術，於同年九月七日
    接受傷口清創手術，於同年九月十一日接受清創及肌肉修補
    手術，於同年九月十八日接受傷口關閉手術，因病情穩定，
    於同年十月五日出院等事實。核其所受傷害固屬非輕，惟尚
    無證據證明告訴人之右腿機能業已毀敗或嚴重減損，而達於
    重傷害之程度。又被告於車禍事故發生後，有停留現場待司
    法警察到場處理，並於司法警察尚未知悉肇事者為何人前，
    主動坦承肇事並接受調查等事實，業經證人即現場處理警員
    吳如山於審理時結證明確，並有臺中市○○○道路交通事故
    肇事人自首情形紀錄表在卷為憑，可認被告對未發覺之罪自
    首而接受裁判，符合自首條件。檢察官另請求本院傳喚事故
    現場證人乙○○，以釐清被告是否合於自首要件。本院認此
    部分爭點已明，核無調查該人證之必要，附此敘明。
三、核被告丙○○所為，係犯刑法第二百八十四條第二項前段之
    業務過失傷害罪。被告合於自首條件，爰依刑法第六十二條
    前段之規定減輕其刑。原審以被告罪證明確，據以判處被告
    拘役五十五日，如易科罰金，以新臺幣一千元折算一日，固
    非無見。惟按刑罰之量定，固屬法院自由裁量之職權行使，
    然仍應受比例原則及公平原則之限制，否則其判決即非適法
    ，又刑事審判旨在實現刑罰權之分配正義，故法院對於有罪
    被告之科刑，應符合罪刑相當之原則，使輕重得宜，罰當其
    罪，此所以刑法第五十七條明定科刑時，應審酌一切情狀，
    尤應注意該條所列十款事項，以為科刑輕重之標準（最高法
    院九十三年度臺上字第五○七三號、九十四年度臺上字第二
    一三一號判決意旨參照）。查被告身為駕駛大型車輛之職業
    司機，本應提高警覺，隨時注意行車安全，於路口迴車之際
    ，尤應小心為之，竟輕忽駕駛，肇致車禍，使告訴人右小腿
    受有前述相當嚴重之傷勢（此觀之卷附皮開肉綻、血肉模糊
    之傷口照片益明），犯罪所生之危害相當重大，犯後雖坦認
    犯行，態度良好，惟尚未賠償告訴人或與之達成和解，行為
    可責性仍屬非輕。原審僅判處被告拘役五十五日，確有量刑
    過輕之情形。據此，檢察官上訴以原審量刑過輕為由，指摘
    原判決不當，為有理由，自應由本院合議庭將原判決撤銷改
    判。本院審酌前開具體量刑因素，及法院就相類似案件量刑
    標準，量處被告如主文第二項所示之刑。又本件被告犯罪之
    時間，係在九十六年四月二十四日以前，所犯符合中華民國
    九十六年罪犯減刑條例所定之減刑條件，應依該減刑條例第
    二條第一項第三款之規定，減其宣告刑二分之一，並依該條
    例第九條之規定，諭知易科罰金之折算標準。
據上論斷，應依刑事訴訟法第四百五十五條之一第一項、第三項
、第三百六十九條第一項前段、第三百六十四條、第二百九十九
條第一項前段，刑法第二百八十四條第二項前段、第六十二條前
段、第四十一條第一項前段，刑法施行法第一條之一，中華民國
九十六年罪犯減刑條例第二條第一項第三款、第七條、第九條，
判決如主文。
中　　華　　民　　國　　96　　年　　9　　月　　19 　　日
                  刑事第十二庭  審判長法  官  莊深淵
                                      法  官  羅智文
                                      法  官  蔡建興
以上正本證明與原本無異。
不得上訴。
                                      書記官  黃英寬
中　　華　　民　　國　　96　　年　　9　　月　　19 　　日
附錄本案論罪科刑法條全文：
刑法第284條第2項：
從事業務之人，因業務上之過失傷害人者，處1年以下有期徒刑
、拘役或1千元以下罰金，致重傷者，處3年以下有期徒刑、拘役
或2千元以下罰金。
